【裁判字號】    98,訴,135
【裁判日期】    990315
【裁判案由】    違反電業法
【裁判全文】
臺灣雲林地方法院刑事判決               98年度訴字第135號
公  訴  人  臺灣雲林地方法院檢察署檢察官
被      告  戊○○
上列被告因違反電業法案件，經檢察官提起公訴（96年度偵字第
5012號、6041號、6290號、6293號、97年度偵字第253 號、347
號、3100號號），經訊問被告後，被告為認罪之答辯，本院合議
庭裁定認宜由受命法官獨任改行簡式審判程序，並判決如下：
    主    文
戊○○共同犯電業法第一百零六條第三款之竊電罪，處有期徒刑
月，如易科罰金，以新臺幣壹仟元折算壹日。扣案起子壹盒及
老虎鉗壹支，均沒收。
    事    實
一、戊○○係位在臺北市○○路144 號1 樓之涮涮客小吃店之負
    責人，為節省電費支出，竟與壬○○（已審結）共同基於意
    圖為自己不法所有之犯意聯絡，由壬○○於民國95年11月間
    某日，由壬○○前往臺灣電力股份有限公司（下稱臺電公司
    ）裝設在上址之電號00-00-0000-00-0 號電表，先將封印鎖
    撬開（毀損文書部分，未據提起告訴），破壞護圈，以倒撥
    指數（即直接回撥電表計量度數）之方式，致電表計量失準
    ，進而降低電表用電度數，達到減少電費支出之目的，以此
    方式自95年11月初某日起至96年10月8 日（即原起訴書附表
    編號9 ；起訴書誤載為96年）經查獲時止，共竊電215,474
    度，獲利新臺幣（下同）1,096,331 元得逞。嗣因檢察官接
    獲檢舉，於96年9 月11日，指揮刑事警察局、雲林縣警察局
    、雲林縣警察局斗六分局、臺北縣政府警察局中和分局員警
    會同臺電公司用電稽查員，前往壬○○等人住處及統一環保
    科技股份有限公司等多處搜索，當場扣得壬○○所有之起子
    1 盒及老虎鉗1 支，嗣為臺電公司稽查員於96年10月8 日至
    上址勘查，並拆封檢驗上開電表後而查悉。
二、案經臺電公司訴由雲林縣警察局、雲林縣警察局斗六分局及
    臺北縣政府警察局中和分局報請臺灣雲林地方法院檢察署偵
    查起訴。
    理  由
一、本件被告戊○○所犯，為死刑、無刑徒刑或最輕本刑為3 年
    以上有期徒刑以外之罪，依其於準備程序中就被訴犯罪事實
    為有罪之陳述，經告知被告簡式審判程序之旨，並聽取檢察
    官及被告之意見後，本院依刑事訴訟法第273 條之1 第1 項
    之規定裁定進行簡式審判程序審理，合先指明。
二、上開犯罪事實，業經被告戊○○於本院審理時坦承不諱，核
    與同案被告壬○○於本院審理時中供述情節相符（見本院卷
    1 第134 頁背面），並經證人即臺電公司員工陳顯武於96年
    12月18日警詢中證述明確（見97年度偵字第347 號卷(二)第12
    4 至125 頁），復有臺灣電力公司北市稽015300號用電實地
    調查書1 份、照片6 張及追償電費計算單1 份在卷可稽（97
    年度偵字347 號卷(二)第13頁至第18頁），足認被告戊○○之
    自白確與事實相符，堪認被告戊○○確有其所自白之犯罪行
    為。是被告戊○○竊電之犯罪事證已臻明確，其犯行洵堪認
    定，應依法論罪科刑。
三、論罪科刑
(一)、核被告戊○○所為，同時構成刑法第320 條以下之竊盜罪及
    電業法第106 條第3 款之竊電罪，該二罪係屬法條競合關係
    ，依特別法優於普通法關係，應僅論以電業法第106 條第3
    款之竊電罪。被告與同案被告壬○○間，就上開犯行，有犯
    意聯絡及行為分擔，均為共同正犯。又被告自95年11月間某
    日起竊電之行為，接續至96年10月8 日被查獲為止，其竊電
    之行為並未中斷，均係於密切接近之時地為之，且侵害同一
    法益，各行為之獨立性極為薄弱，依一般社會觀念，各舉動
    難以強行分開，應視為數個舉動之接續實施，合為包括之一
    行為予以評價，應論以接續犯。
(二)、按共同正犯之意思聯絡，原不以數人間直接發生者為限，即
    有間接之聯絡者，亦包括在內。如甲分別邀約乙、丙犯罪，
    雖乙、丙間彼此並無直接之聯絡，亦無礙於其為共同正犯之
    成立。然如甲係分別邀約乙、丙分別為『不同』之犯罪行為
    ，則甲就其分別與乙、丙二人所共同實行之犯罪，固分別均
    為共同正犯，然乙、丙二人間，則僅就其與甲共同實行之犯
    罪行為，負共同正犯之責，究不得謂乙對甲、丙間之犯罪行
    為或丙對甲、乙間之犯罪行為，仍屬有犯意聯絡及行為分擔
    ，而令負共同正犯之責（最高法院96年台上字第4519號判決
    要旨參照）。查同案被告壬○○96年9 月11日警詢中供稱：
    我從事該竊電工程，會吸收一些下線，包括癸○○、丁○○
    、己○○、乙○○等人，由他們去尋找是何合作的廠商，收
    得貨款後，我再與他們六四分帳，我拿6 成，4 成則拿給我
    的下線等語（見97年度偵字第347 卷(一)第55頁背面至第56頁
    ）；96年9 月12日本院羈押庭時供稱：我沒有受僱於庚○○
    、甲○○，他們是我的朋友，他們去找客戶，透過他們，客
    戶如有省到費用，就付我們的錢等語（見本院96年度聲羈23
    9 號卷第7 頁背面）：97年2 月18日偵查中證稱：被告丁○○曾跟我表明表明他不想要與他們一起找案子，希望自己介
    紹廠商，直接找我，因此，丁○○、癸○○均各自與我聯繫
    ，廠商有問題也是透過他們找我等語（見96年偵字5012號卷
    (一)第172 頁）；同案被告乙○○96年9 月12日偵查中證稱：
    我於92、3 年開始在大眾公司受僱庚○○，到96年8 月1日
    到統一環保工作受僱於甲○○等語（見96年度他字753 號卷
    (一)第137 頁）：同案被告甲○○於96年9 月12日偵查中證稱
    ：我是統一環保科技公司負責人，乙○○自96年8 月8 日開
    始是我的員工，壬○○不是等語（見96年度他753 號卷(一)第
    189 頁），可知被告戊○○與同案被告庚○○、甲○○、乙○○、癸○○、丁○○、丙○○及辛○○等人間並互無犯意
    聯絡及行為分擔，應可認定。因此，檢察官認為被告戊○○
    旺與同案被告庚○○、甲○○、乙○○、癸○○、丁○○、
    丙○○及辛○○等人彼此間有犯意之聯絡及行為之分擔，均
    為共同正犯，容有誤會，應予更正。又按「犯罪行為之一部
    或其犯罪結果在中華民國96年4 月25日以後，不得適用本條
    例減刑。」法院辦理96年減刑案件應行注意事項第11條定有
    明文。查被告戊○○竊電犯行之最後時間，係在96年4 月25
    日以後，揆諸前揭規定，自不得依中華民國九十六年罪犯減
    刑條例第2 條第1 項第3 款之規定，減其宣告刑二分之一（
    最高法院98年度台上字第3350號判決意旨參照），併此敘明
    。
(三)、爰審酌被告戊○○貪圖小利，為節省電費支出而為上開犯行
    ，雖使臺電公司受有電費收入減少之損害，惟念及被告戊○○犯後坦承犯行、態度良好，顯見有悔悟之心等一切情狀，
    量處如主文所示之刑，並諭知易科罰金之折算標準。按共同
    正犯因相互間利用他人之行為，以遂行其犯意之實現，本於
    責任共同之原則，有關沒收部分，對於共犯間供犯罪所用之
    物，自均應為沒收之諭知。扣案之起子1 盒及老虎鉗1 支均
    係供共犯壬○○施作本件竊電犯行所用之物，且均屬共犯壬○○所有，業據同案被告壬○○供承在卷，爰依共同正犯責
    任共同原則，及刑法第38條第1 項第2 款規定，宣告沒收。
四、按犯罪是否已經起訴，而為法院應予審判之事項，應以起訴
    書事實欄記載之犯罪事實為準，若起訴書犯罪事實欄內，對
    此項行為已予以記載，即為法院應予審判之對象。至於訴經
    提起後，檢察官於第一審辯論終結前，發見有應不起訴或以
    不起訴為適當之情形者，固得依刑事訴訟法第269 條規定，
    提出撤回書敘述理由以撤回起訴，然非依該規定撤回起訴者
    ，法院仍應依法審判，不得僅就公訴檢察官論告時所陳述或
    主張之事實為裁判，而置原起訴事實於不顧。查公訴意旨已
    載明被告與壬○○共同基於意圖為自己不法所有之犯意聯絡
    ，由壬○○於95年11月間某日，前往臺電公司裝設在上址之
    電號00-00-0000-00-0 號電表，先將封印鎖撬開等語，而檢
    察官於起訴書並未載明被告亦觸犯刑法第354 條毀損文書罪
    ，公訴檢察官於本院準備程序中，表示此部分犯罪事實並不
    在起訴範圍內（見本院卷2 第38頁）。惟本案已於起訴事實
    欄載明該犯罪事實，即為本法院應予審判之對象，先予敘明
    。次按告訴乃論之罪，未經告訴者，應諭知不受理判決，刑
    事訴訟法第303 條第3 款定有明文。查本件告訴代理人陳顯
    武於警詢中僅對被告提出詐欺之告訴（見97年度偵字第347
    號卷(二)第125 頁），並未為毀損罪之告訴，於偵查中亦未再
    對毀損罪提出告訴，復經告訴人代理人於本院陳述明確（見
    本院卷2 第38頁），是就毀損罪部分並未為合法告訴甚明，
    依上開法條規定，本應為此部分不受理判決之諭知，惟此部
    分縱成立犯罪，與前開犯罪事實論罪科刑部分有想像競合犯
    一罪關係，爰不另為不受理判決之諭知，附此敘明。
據上論結，應依刑事訴訟法第273 條之1 第1 項、第299 條第1
項前段，電業法第106 條第3 款，刑法第11條前段、第28條、第
41條第1 項前段、第38條第1 項第2 款，刑法施行法第1 條之1
第1 項、第2 項前段，判決如主文。
本案經檢察官傅克強到庭執行職務。
中    華    民    國    99    年    3     月    15    日
                  刑事第一庭  法  官  文昌
以上正本證明與原本無異。
如不服本判決應於收受判決後10日內向本院提出上訴書狀，並應
敘述具體理由；其未敘述上訴理由者，應於上訴期間屆滿後20日
內向本院補提理由書（均須按他造當事人之人數附繕本）。「切
勿逕送上級法院」。
                              書記官  張簡純靜
中    華    民    國    99    年    3     月    15    日
附錄本案論罪科刑法條全文：
電業法第106 條：（罰則（二）-竊電）
有左列行為之一者為竊電，處5 年以下有期徒刑、拘役或5 百元
以下罰金：
一、未經電業供電，而在其供電線路上私接電線者。
二、繞越電度表或其他計電器，損壞或改動表外之線路者。
三、損壞或改變電度表、無效電力計、其他計電器之構造，或以
    其他方法使其失效不準者。
四、在電價較低之線路上，私接電價較高之電器者。
五、包燈用戶，在原定電燈盞數及瓦特數以外，私自增加盞數或
    瓦特數者。
六、電力用戶，在原申請馬力數、瓩數或仟伏安數以外，私自增
    加馬力數瓩數或仟伏安數者。

司法院資訊處製作；財團法人民間司法改革基金會備份。
